【裁判字號】    98,台上,1849
【裁判日期】    980409
【裁判案由】    違反毒品危害防制條例
【裁判全文】
最高法院刑事判決            九十八年度台上字第一八四九號
上  訴  人  台灣高等法院高雄分院檢察署檢察官
被      告  甲○○
上列上訴人因被告違反毒品危害防制條例案件，不服台灣高等法
院高雄分院中華民國九十五年七月四日第二審判決（九十五年度
上訴字第七三二號，起訴案號：台灣高雄地方法院檢察署九十四
年度偵字第一六八一號），提起上訴，本院判決如下：
    主  文
原判決撤銷，發回台灣高等法院高雄分院。
    理  由
本件原判決以公訴意旨略以：被告甲○○遇見綽號「欽仔」不詳
姓名年籍男子，於民國九十四年一月九日凌晨五時許，在高雄市
新興區○○○路「聖堂ＰＵＢ」前，交付之四顆咖啡色藥丸含有
去甲麻黃素 （Cathine）成分，屬毒品危害防制條例第二條所列
第三級毒品，不得運輸之情形下，竟仍基於不違背其本意之犯意
，於同日六時許，與「欽仔」基於共同犯意之聯絡，依其指示，
騎乘機車欲將前開毒品運輸至高雄市苓雅區○○○路大遠百百貨
公司，以交付予該不詳姓名之長髮男子。然於未抵達目的地之際
，旋經警於同日六時五分許，在高雄市前鎮區○○○路、林森三
路交叉路口處，攔檢查獲其持有上揭藥丸，經調查而查獲等情，
因認被告涉有毒品危害防制條例第四條第三項之運輸第三級毒品
罪嫌。經審理結果，認不能證明被告犯罪，因而撤銷第一審科刑
之判決，改判諭知被告無罪，固非無見。
惟查：(一)、有罪或無罪判決書，其理由說明與卷內證據資料不相
符合，即屬判決理由矛盾，其判決當然為違背法令。原判決理由
欄四、(一)說明被告於警詢時雖供稱：伊係替綽號「欽仔」之人將
扣案之藥丸送至大遠百百貨公司給不知名之長髮男子等語；被告
於偵查及第一審羈押訊問時雖亦承認欲將扣案物品送至大遠百百
貨公司給不知名者，但同時亦稱：不知綽號「欽仔」者交付之背
包內有四顆藥丸等語，因認被告之自白並非完全一致。然被告於
偵查中供稱：「（問：為何幫「欽仔」送東西？）他說他要去老
闆那邊，如果我幫他送包包，就會有『好康』的，會給我錢及一
些名牌，他那時拿包包給我時有叫我小心一點，那時我以為是Ｋ
他命。」等語（見偵查卷第七頁）；被告於第一審羈押訊問時供
稱：「（問：你不是知道裡面有搖頭丸、Ｋ他命嗎？）我要離開
時，他（指『欽仔』）交代我要小心一點，我認為裡面是Ｋ他命
，我不知道裡面也有搖頭丸。」等語（見聲羈字卷第六頁），足
徵被告於偵查及第一審羈押訊問時係供承知悉「欽仔」交付之背
包內有毒品，故原判決上開理由之說明與卷內資料不盡相符，難
認適法。(二)、原判決理由欄四、(四)認被告被查獲時尚在就學中，
則其所稱因擔心被觀察、勒戒而影響考試，故為不實陳述，並非
無據；雖查扣之物係第三級毒品（即含去甲麻黃素 〈Cathine〉
成分之藥丸），依法並無觀察、勒戒問題，但被告於警詢中供稱
：伊一直以為扣案物為Ｋ他命等語，故其係因誤認而為不實陳述
，亦難認其辯解不可採。然被告於偵訊時已供承其以前曾施用毒
品及施用迷幻物品而被裁罰，則其應知悉經由檢驗尿液即可證實
有無施用毒品及迷幻物品，被告於警局既已採尿，則其於採尿後
應無為不實陳述之必要，其所辯為擔心被送觀察、勒戒，而為不
實供述云云，是否可採，已非無疑。況運輸第三級毒品罪，本刑
為五年以上有期徒刑，得併科新台幣五百萬元以下罰金之重罪，
則被告所稱為擔心被觀察、勒戒之輕度處分，而不懼運輸第三級
毒品之重罪刑責之辯解，似有違常理，究竟實情為何，原審未詳
查釐清，即遽採信其所辯，亦有可議。(三)、被告於警詢、偵查及
第一審法院九十四年一月九日訊問時，均陳稱其現住所為「高雄
市新興區○○○路六十三號十樓之二」（警詢筆錄誤載為「高雄
市新興區○○○路十樓一六三號」）（見警卷第四頁，偵查卷第
七頁，聲羈字卷第四頁），而依第一審卷附檢察官提呈之電子圖
所示（見第一審卷第一一九頁），被告於案發時係自高雄市○○
○路「聖堂ＰＵＢ」出發，倘其欲返回其位於高雄市○○○路六
十三號十樓之二住處，理應向北直行復興一路，然被告竟反向朝
西南方行駛，直至高雄市前鎮區○○○路、林森三路交叉路口，
方為警查獲，依其行進路線所示，確有朝大遠百百貨公司所在之
高雄市苓雅區○○○路前進之情事，與被告於警詢、偵查及第一
審羈押訊問時自白之事實相符，此不利被告之事證，為何不足為
不利被告之認定，原判決未予說明，有判決理由欠備之違誤。檢
察官上訴意旨指摘原判決違法，尚非全無理由，應認有發回更審
之原因。
據上論結，應依刑事訴訟法第三百九十七條、第四百零一條，判
決如主文。
中    華    民    國  九十八  年    四    月    九    日
                      最高法院刑事第五庭
                          審判長法官  陳  正  庸
                                法官  賴  忠  星
                                法官  林  秀  夫
                                法官  宋      祺
                                法官  陳  祐  治
      本件正本證明與原本無異
                                      書  記  官
中    華    民    國  九十八  年    四    月   十六   日
                                                      Ｅ


司法院資訊處製作；財團法人民間司法改革基金會備份。
